【裁判字號】    98,訴,54
【裁判日期】    981030
【裁判案由】    拆屋還地等
【裁判全文】
臺灣花蓮地方法院民事判決                98年度訴字第54號
原      告  甲○○
訴訟代理人  李文平律師
被      告  丙○○
            乙○○
            戊○○
            丁○○
上列當事人間請求拆屋還地等事件，本院於民國98年10月14日言
詞辯論終結，判決如下：
    主  文
被告乙○○、戊○○、丁○○應將其公同共有坐落花蓮縣瑞穗鄉
○○段九四七地號土地上，如附圖所示Ａ、Ｂ部分之建物拆除，
並將占用之土地返還原告。
被告丙○○應給付原告新台幣伍拾貳萬捌仟貳佰玖拾陸元，及自
民國九十八年三月三日起至清償日止，按週年利率百分之五計算
之利息。
訴訟費用由被告乙○○、戊○○、丁○○連帶負擔六分之一，餘
由被告丙○○負擔。
本判決第一項於原告以新台幣萬伍仟元、第二項以拾捌萬元分
別為被告供擔保後，得假執行；但被告如分別以拾萬伍仟元、伍
拾參萬元為原告預供擔保，得免為假執行。
    事實及理由
一、本件原告起訴原請求被告丙○○拆屋還地，並給付新台幣(
    下同)495,277元，於訴訟程序進行中，變更為請求被告乙○○、戊○○、丁○○等三人拆屋還地，並請求被告丙○○給
    付528,296元，經核前者請求之基礎事實同一，後者則屬擴
    張應受判決事項之聲明，於法無違，均應予以准許，合先敘
    明。
二、原告主張：坐落花蓮縣瑞穗源南段947地號之土地(下稱系爭
    土地)為其所有，被告乙○○、戊○○、丁○○三人公同共
    有如附圖Ａ、Ｂ部分所示之建物(下稱系爭建物)並無任何使
    用權源，竟占用原告所有之系爭土地，爰本於所有權之作用
    提起本訴，請求判決如主文第一項所示，並陳明願供擔保聲
    請宣告假執行。被告乙○○、戊○○、丁○○則以：系爭建
    物為其父劉渭水於民國63年間所蓋，當時土地為另一被告丙○○所有，彼此間已成立地上權。雖該地上權並未登記，但
    系爭房屋坐落系爭土地已30餘年，被告亦因時效而取得地上
    權，故原告請求拆屋還地並無理由云云，資為抗辯，並請求
    駁回原告之訴，同時聲明願供擔保請求免為假執行。
三、原告主張系爭土地為其所有，被告三人公同共有之系爭建物
    占用系爭土地等事實，業據原告提出土地登記謄本為證，且
    經本院履勘現場查明無訛，並囑託地政機關製有土地複丈成
    果圖(即附圖)在卷可稽，自堪信為真實。被告雖辯稱其對系
    爭土地有地上權云云，惟按不動產物權，依法律行為而取得
    、設定、喪失及變更者，非經登記，不生效力；民法第七百
    五十八條第一項定有明文。查系爭土地上並未有任何地上權
    之登記，此有土地登記謄本在卷可憑。是無論被告之被繼承
    人劉渭水與系爭土地之原所有權人有無地上權之約定，抑或
    被告已因時效取得地上權，則在未為地上權之登記前，仍不
    得對系爭土地有所主張。是其所為抗辯於法未合，自非可採
    。此外被告復未舉證系爭建物有何權源得占用系爭土地，即
    屬無權占有，原告自得本於所有權之作用，請求被告拆屋還
    地。
四、原告另主張：被告丙○○前向原告借款528,296元，約定自
    96年5月6日開始分48期按月攤還，詎清償期已屆至，被告竟
    分文未還，為此起訴請求被告如數清償及加計法定遲延利息
    ，並陳明願供擔保請准宣告假執行。被告丙○○則辯以：原
    告並未交付所借款項，其所提借據不足證明已交付借款之事
    實，故兩造間並無借貸關係，應予駁回其訴，並聲明願供擔
    保請准免為假執行。
五、按消費借貸契約雖為要物契約，惟借用人向貸與人借用款項
    ，經出具借用證書交貸與人收執，如依該用借證書表明之事
    項足以推知貸與人已交付借用物者，即應認其就交付借用物
    之事實，已盡舉證責任；最高法院69年度台上字第3868號判
    決意旨可資參照。查依原告提出卷附被告不否認其真正之借
    據，其上已載明借款金額為528,296元，於96年5月6日開始
    清償於2年內分48期攤還，每月不得低於壹萬元等內容，苟
    原告未曾交付被告借款，何須於借據上約定還款方法及清償
    日期？故依該借據表明之內容已可推定原告已交付借款之事
    實，揆諸上引最高法院判決意旨，本院認依卷附之借據已足
    證明兩造間確有消費借貸契約存在，被告空言否認，尚非可
    採。
六、從而，原告本於所有權人之地位，請求被告乙○○、戊○○
    、丁○○三人拆屋還地；另本於消費借貸之法律關係請求被
    告丙○○返還借款並加計法定遲延利息，為有理由，均應予
    以准許。
七、原告及被告均陳明願供擔保，請求宣告假執行及免予假執行
    ，經核均無不合，爰分別酌定相當之擔保金額，予以准許。
八、訴訟費用裁判之依據：民事訴訟法第七十八條、第八十五條
    第二項。
中    華    民    國    98    年    10    月    30    日
                        臺灣花蓮地方法院花蓮民事庭
                              法    官      陳鈺林
上列為正本係照原本作成。
如不服本判決，應於送達後20日內，向本院提出上訴狀並表明上
訴理由，如於本判決宣示後送達前提起上訴者，應於判決送達後
10日內補提上訴理由書（須按他造當事人之人數附繕本）。
中    華    民    國    98    年    10    月    30    日
                              法院書記官    李惠穎


司法院資訊處製作；財團法人民間司法改革基金會備份。
